【裁判字號】    96,上易,2137
【裁判日期】    970117
【裁判案由】    恐嚇等
【裁判全文】
臺灣高等法院臺中分院刑事判決        96年度上易字第2137號
上  訴  人  臺灣臺中地方法院檢察署檢察官
被      告  乙○○
                    號
上列上訴人因被告恐嚇等案件，不服臺灣臺中地方法院96年度易
字第4378號中華民國96年10月16日第一審判決（起訴案號：臺灣
臺中地方法院檢察署96年度偵字第4643號），提起上訴，本院判
決如下：
    主  文
原判決關於恐嚇危害安全罪部分，撤銷。
乙○○以加害生命、身體、財產之事，恐嚇他人致生危害於安全
，處拘役陸拾日，如易科罰金以新臺幣壹仟元折算壹日；減為拘
役拾日，如易科罰金以新臺幣壹仟元折算壹日。
其他上訴駁回。
    事  實
一、乙○○與越南籍女子丙○○原為男女朋友關係，乙○○乃以
    其名義承租臺中市○區○○路2段99巷77號1、2樓房屋，平
    日則由丙○○從事經營洗衣店業務及轉租收取租金之用，嗣
    因丙○○私下返回越南另結姻緣，返回臺灣後又與他人交往
    ，與乙○○疏遠，不讓其進入該租屋處，乙○○因而心生不
    滿，雙方並對於該洗衣店之所有權，有所爭執，丙○○主張
    該洗衣店為其所有，不願歸還，乙○○為達到迫使丙○○返
    還該洗衣店及進入該租屋處之目的，竟基於同一恐嚇危害安
    全之接續犯意，先後於：
(一)、96年1月間，以其所使用之門號門號0000000000號行動電話
    撥打電話予丙○○，向丙○○嚇稱欲砸門換鎖等語。
(二)、再於：1.96年1月15日18時35分許，以其所使用之門號00000
    00000號行動電話，傳送內容含有「我等上天給這個不要臉
    的女人懲罰你會不得好死」之簡訊。2.96年1月16日19時35
    分許，以其所使用門號0000000000號行動電話，傳送內容含
    有「你的好日子才要開始，會生不如死」之簡訊。3.於96年
    1月17日21時38分許，以門號0000000000號行動電話，傳送
    內容有「你還態度惡劣，見人說人話，見鬼說鬼話，還不道
    歉明天就熱鬧，叫那一個姓趙的走路要走好了」等內容予丙○○收受。
    致使丙○○因而心生畏懼，乙○○即接續以此加害財產、生
    命、身體之言語、簡訊，恐嚇丙○○，致生危害於丙○○個
    人之安全。
二、案經被害人丙○○訴由臺中市警察局第三分局報告臺灣臺中
    地方法院檢察署檢察官偵查起訴。
    理  由
壹、有罪部分：
一、訊據被告乙○○矢口否認有何恐嚇之犯行，辯稱：伊並無恐
    嚇之意圖，伊打電話予告訴人丙○○，係向其表示該店是伊
    所承租，要求告訴人丙○○將店返還，如果不返還，又不讓
    伊進入店內，伊就要砸門換鎖，並沒有說過要砸店，因為該
    洗衣店原本就是伊的，沒有理由要砸店，又伊所使用之行動
    電話門號為0000000000號、0000000000號，伊確實有使用該
    二支行動電話撥打電話及傳送簡訊予告訴人丙○○，至於門
    號0000000000號行動電話並非伊所使用，伊不知道該門號為
    何會傳送簡訊予告訴人丙○○云云。經查：
(一)、告訴人丙○○於原審審理中到庭證稱：「我在96年1、2月中
    接到一個男生打來的電話，不是被告本人，對方表示被告是
    他的表弟，他跟我說，要我趕快把洗衣店拿走，不然讓我很
    難睡，隔天我打電話給被告，跟被告道歉，要被告放過我，
    被告就跟我，打電話給我的人是黑道，問我是否害怕，他並
    且說是他叫黑道打給我的。」「三、四天後，被告又打電話
    跟我說，要讓我很難看，我很害怕，我就去報警了，之後，
    被告沒有再恐嚇我，傳簡訊比較多。」「（被告打電話給妳
    的內容？）……要我把店收起來，趕快離開，不然要來砸店
    」等語（見原審卷第39、42頁）。而被告固於警詢中供稱有
    說過要找人前往臺中市○區○○路2段99巷77號砸店等語（
    見警卷第2頁），惟事後於原審則供稱：「我有打電話給丙○○，告訴她店是我租的，她如果不還我，又不讓我進去，
    【我要砸門換鎖】，並沒有說要砸店，因為店是我的，我沒
    有理由要砸店。」等語（見原審卷第14頁）。就告訴人丙○○指訴被告以要砸店之言語恐嚇等情，僅有告訴人丙○○之
    單一指訴，並無其他補強證據，固難據以認定，但告訴人陶
    豔翠為越南籍，其上開所謂「砸店」等陳述，依其對中國語
    文之理解，語意解釋上與「砸門換鎖」相近，則陶豔翠所謂
    「砸店」，應係被告自稱之【砸門換鎖】之誤記。又，被告
    向向告訴人丙○○供稱要砸門換鎖等語，衡情以觀，對於感
    情交惡之男女雙方而言，男子對女子出言表示要砸門換鎖等
    危害其財產之言詞，業足以造成女子之心理恐懼及害怕無疑
    。是以，被告此部分恐嚇犯行應堪認定。
(二)、又被告於審理中，坦承有以其所使用之門號0000000000號、
    0000000000號行動電話，傳送簡訊及以其所使用之門號0000
    000000號行動電話撥打電話予告訴人丙○○等情（見原審卷
    第42頁）。而被告所使用門號0000000000號行動電話，於96
    年1月15日18時35分許，傳送簡訊「我等上天給這個不要臉
    的女人懲罰你會不得好死」等內容予告訴人丙○○，及被告
    所使用門號0000000000號行動電話；於96年1月16日19時35
    分許，傳送簡訊「你的好日子才要開始，會生不如死。」等
    內容予告訴人丙○○，並有告訴人丙○○提出之行動電話簡
    訊內容翻拍照片為證（見核退卷第12、13頁）。因此，被告
    以其所使用門號0000000000號、0000000000號行動電話傳送
    前開簡訊予告訴人丙○○，及以其所使用門號0000000000號
    行動電話撥打電話予告訴人丙○○表明要「砸門換鎖」之情
    ，均堪認定。再者，對於被告所傳送：「我等上天給這個不
    要臉的女人懲罰你會不得好死。」「你的好日子才要開始，
    會生不如死。」等簡訊內容，主要意旨均係在詛咒告訴人丙○○，衡諸常情，一般人收到感情交惡之男方所傳送之該等
    內容簡訊，其心理上之壓力及恐懼可想而知，該等言語所隱
    含之意義，已有加害告訴人丙○○生命、身體之成分在內，
    確實足以致生告訴人丙○○對於個人安全危害而心生畏懼，
    因此，被告在原審辯護人辯稱該等簡訊內容接近詛咒，目的
    是要讓告訴人丙○○精神痛苦，並非恐嚇云云，顯與常情相
    悖，自難採信。
(三)、至於，門號0000000000號行動電話，係由網路家庭國際資訊
    股份有限公司（設於臺北市大安區○○○路○段105號12樓，
    負責人詹志宏，以下簡稱網路家庭公司）於94年4月28日向
    臺灣大哥大股份有限公司申請使用等情，固有臺灣大哥大股
    份有限公司基本資料查詢、臺灣大哥大股份有限公司行動電
    話服務申請書影本、公司法人之行動電話門號申請明細表影
    本各、臺北市政府營利事業登記證影本、請示單影本、專案
    訂購總表及申請人名冊影本各一份在卷可稽（見原審卷第20
    至23、25、26頁），該電話門號固非登記被告名下。然查，
    被告已於96年2月23日警詢中供稱：「（門號0000000000號
    行動電話）可能是我把簡訊傳給另一個丙○○朋友的門號」
    等語（見核退卷第5頁），並於警方提示告訴人陶豔翠提供
    0000000000號行動電話，於96年1月17日21時38分許，傳送
    內容：「你還態度惡劣，見人說人話，見鬼說鬼話，還不道
    歉明天就熱鬧，叫那一個姓趙的走路要走好了」之手機螢幕
    畫面翻拍之照片，在該照片下方親自書寫「是我本人傳送，
    乙○○」等字，復按下指印，有該簡訊翻拍照片在卷為憑（
    見核退卷第14頁）。又，被告復於96年7月26日偵查中供稱
    ：（提示陶豔翠所提出簡訊翻拍照片，是否你發送至趙樹人
    ）0000000000號行動電話部分，是我傳的（簡訊）等語（見
    偵查卷第56頁）。而且，被告於偵查中亦自承：與陶豔翠在
    一起的男子（姓趙，不知名字）等語（見同上偵查卷第7頁
    ）。再參諸該簡訊內容：「……還不道歉明天就熱鬧，叫那
    一個姓趙的走路要走好了」，所指亦與告訴人陶豔翠感情問
    題有關，且被告與告訴人陶豔翠之感情糾紛亦涉及趙樹人，
    則此處所為之「趙先生」，也與上開被告自己所稱：陶豔翠
    與「姓趙的」在一起之認知吻合。綜上益徵，上開00000000
    00號行動電話，傳送：「你還態度惡劣，見人說人話，見鬼
    說鬼話，還不道歉明天就熱鬧，叫那一個姓趙的走路要走好
    了」之簡訊，確實係被告所傳送，且核其內容已有加害生命
    、身體之意涵在內，足以令人心生畏懼，被告辯稱未傳送該
    簡訊，核屬推諉之詞，並非可取。至於，0000000000號行動
    電話，固由網路家庭公司用以供會員使用之網路電話門號，
    但該門號實際使用人並不限於網路家庭公司，而且，參照上
    開證據，上開簡訊確實由被告所發送，則該門號雖非被告所
    申請，但此部分仍難作對被告有利之認定。
(四)、綜上所述，被告以電話言語及行動電話簡訊所為恐嚇危害安
    全之犯行，應堪認定。被告所辯，顯係事後卸責之詞，要難
    採信。本件事證已臻明確，被告犯行，洵堪認定。
二、核被告乙○○所為，係犯刑法第三百零五條之恐嚇危害安全
    罪。被告多次以電話言詞、傳送簡訊方式，對陶豔翠實施恐
    嚇，其時間密接、方式雷同，應認出於同一犯意接續為之，
    為接續犯一罪，檢察官論告認被告數次恐嚇行為間係數罪關
    係，容有誤會。又，被告之犯罪時間，係在96年4月24日以
    前，依中華民國九十六年罪犯減刑條例第二條第一項第三款
    、第七條之規定，符合減刑規定，並減其宣告刑二分之一。
三、原審認此部分被告罪證明確，予以論罪科刑，固非無見，惟
    被告以0000000000號行動電話，傳送有恐嚇意涵內容之簡訊
    ，此部分亦屬被告恐嚇犯行甚明，前已敘及。然而，原審認
    此部分犯罪不能證明，尚有未恰。檢察官上訴意旨，以被告
    上開數次恐嚇犯行，為數罪關係，固非可取，但檢察官上訴
    另以被告以0000000000號行動電話傳送恐嚇內容簡訊，業經
    被告於警、偵訊中自白，並與事實相符，而指摘原審判決不
    當部分，為有理由，應由本院將原判決此部分撤銷改判（檢
    察官就加重誹謗罪上訴部分，為無理由，詳後論述）。爰審
    酌被告面對與越南籍女子之感情問題，無法以成熟理性之態
    度因應，竟因感情生變，心有未甘，為取回投注於告訴人丙○○身上之財物，而圖以恐嚇之言語及文字，欲迫使告訴人
    丙○○就範，致生危害於告訴人丙○○，其行固屬可議，且
    被告犯罪後，猶飾詞狡辯，矢口否認犯行，未見悔意，惟因
    被告僅有口頭言語及簡訊文字之威嚇行為，並未實際做出任
    何侵害告訴人丙○○之行為，告訴人丙○○並未因被告之恐
    嚇行為，致生嚴重之侵害等一切情狀，量處如主文第二項所
    示之刑，併予諭知易科罰金之折算標準後，減其宣告刑二分
    之一，併諭知易科罰金之折算標準。
貳、無罪部分：
一、公訴意旨係以：被告與告訴人丙○○曾係男女朋友，被告因
    與告訴人丙○○分手而心生不滿，竟基於意圖散布於眾之犯
    意，於96年1月19日至96年2月18日間，利用其所使用門號00
    00000000號、0000000000號、0000000000號等行動電話，傳
    送內容為「好幫手洗衣店—誠徵男助理：工作內容：1.打電
    腦2.吊衣服，福利包吃『包睡』……」「丙○○要做愛前是
    不是先洗澡，洗後是否是包一條圍巾然後先喝點熱開水……
    」「注意、注意……好幫手洗衣店越南籍小姐丙○○，跟大
    安建設主管司機趙先生，搞仙人跳騙取財物……」「注意、
    注意……好幫手洗衣店越南籍小姐丙○○，跟大安建設主管
    司機趙先生，搞仙人跳騙取財物……」「長過菜花的女人慢
    慢用，祝你早日成為菜花男」「各位越南籍新娘請注意最近
    出現一位越南小姐名叫丙○○到處騙有婚男子金錢還恐嚇不
    配合就告訴他家人陶小姐生活不檢點主動帶男人回家睡覺‧
    ‧‧」等語之簡訊予案外人趙樹人及葉秋霞，而足生損害於
    告訴人丙○○之名譽；因認被告另涉犯刑法第三百十條第二
    項之加重誹謗罪嫌云云。
二、按犯罪事實應依證據認定之，無證據不得認定犯罪事實；不
    能證明被告犯罪或其行為不罰者，應諭知無罪之判決，刑事
    訴訟法第一百五十四條第二項、第三百零一條第一項分別定
    有明文。而刑事訴訟法上所謂認定犯罪事實之證據，係指足
    以認定被告確有犯罪行為之積極證據而言，該項證據自須適
    合於被告犯罪事實之認定，始得採為斷罪資料，最高法院29
    年上字第3105號著有判例。又認定犯罪事實所憑之證據，無
    論係直接證據或間接證據，其為訴訟上之證明，須於通常一
    般之人均不致有所懷疑，而得確信其為真實之程度者，始得
    據為有罪之認定，倘其證明尚未達到此一程度，而有合理之
    懷疑存在，復無其他調查途徑可尋，法院即應為無罪之判決
    ，最高法院76年臺上字第4986號著有判例。
三、公訴人認被告涉有上開加重誹謗之罪嫌，無非係以：被告固
    坦承有傳送上揭簡訊予趙樹人、葉秋霞之事實，並有告訴人
    丙○○於警詢及偵查中指訴綦詳，復有手機簡訊畫面翻拍照
    片在卷可稽等，資為論據。檢察官上訴後，並聲請傳訊證人
    丁○○，為證明被告傳送上開毀謗告訴人丙○○名譽之簡訊
    ，尚有證人丁○○收到等語。
四、訊據被告堅持否認有何加重誹謗之犯行，辯稱：葉秋霞係伊
    與告訴人丙○○之共同友人，因為告訴人丙○○避不見面，
    伊才會傳送簡訊予葉秋霞，希望透過葉秋霞轉告告訴人丙○○出面，而趙樹人係告訴人丙○○在與其分手後交往之對象
    ，伊傳送簡訊之目的，只是希望警告趙樹人不要再被騙而已
    ，並無誹謗告訴人丙○○名譽之犯意，且伊未傳送簡訊予丁○○等語，以資為辯。
五、經查：
(一)、被告對於其所使用門號0000000000號行動電話，先後於96
    年1月20日12時40分許，傳送簡訊「丙○○要做愛前是不是
    先洗澡，洗後是否是包一條圍巾然後先喝點熱開水……」等
    內容予案外人趙樹人；96年1月21日凌晨5時31分許，傳送
    簡訊「注意、注意……好幫手洗衣店越南籍小姐丙○○，跟
    大安建設主管司機趙先生，搞仙人跳騙取財物……」等內容
    予案外人趙樹人；96年1月21日10時14分許，傳送簡訊「
    注意、注意……好幫手洗衣店越南籍小姐丙○○，跟大安建
    設主管司機趙先生，搞仙人跳騙取財物……」等內容予案外
    人葉秋霞等情，業於審理中坦認屬實（見原審卷第44頁、本
    院卷第27頁），核與告訴人丙○○指訴情節相符，並有告訴
    人丙○○提出之各該行動電話簡訊內容翻拍照片為證，則被
    告以其所使用之門號000000 0000號行動電話傳送上開指涉
    告訴人丙○○私德及仙人跳詐騙等內容之簡訊予案外人趙樹
    人及葉秋霞之情，應堪認定。
(二)、按刑法上之誹謗罪，其基本構成要件有三：須意圖散布於
    眾；須有指摘或傳述之行為；所指摘或傳述，足以毀損
    他人名譽。被告固有以其所使用之門號0000000000號分別傳
    送前開簡訊內容予案外人趙樹人、葉秋霞，且觀諸各該簡訊
    內容，其中關於告訴人丙○○做愛前後洗澡、喝熱開水之內
    容，係涉及個人私德之領域，而指摘告訴人丙○○與人從事
    仙人跳騙取財物之內容，並無具體事證足資認定，前開簡訊
    內容，對外散布流傳之結果，確實均足以毀損告訴人丙○○
    名譽。因此，被告辯稱僅係單純透過案外人葉秋霞轉知告訴
    人丙○○出面及警告案外人趙樹人不要受騙云云，顯然與事
    實不符。復以，依據現有事證，亦無從認定被告前開所傳送
    予案外人葉秋霞、趙樹人之簡訊內容係屬真實，其一再辯稱
    係為取回個人所有之物以維護權利云云，自難據以採信。惟
    因被告傳送簡訊之對象僅限於特定之案外人趙樹人、葉秋霞
    二人，尚未達到「散布於眾」之犯罪構成要件要素，且依據
    卷內現有資料，亦無法證明被告有將前開簡訊內容散布於眾
    之加重誹謗意圖，可見被告之行為尚與加重誹謗罪之構成要
    件有間。
(三)、又對於該門號0000000000號行動電話，曾先後於96年1 月
    19日21時58分許，傳送簡訊「好幫手洗衣店—誠徵男助理：
    工作內容：1.打電腦2.吊衣服，福利包吃『包睡』……」等
    內容予案外人趙樹人；96年1月21日10時46分許，傳送簡
    訊「各位越南籍新娘請注意最近出現一位越南小姐名叫丙○○到處騙有婚男子金錢還恐嚇不配合就告訴他家人陶小姐生
    活不檢點主動帶男人回家睡覺……」等內容予案外人葉秋霞
    ；96年2月18日18時01分許，傳送簡訊「長過菜花的女人
    慢慢用，祝你早日成為菜花男」等內容予案外人趙樹人等情
    ，亦據告訴人丙○○提出各該行動電話簡訊內容翻拍照片為
    證，惟上開簡訊之對象僅限於特定之案外人趙樹人、葉秋霞
    二人，尚未達到「散布於眾」之犯罪構成要件要素，且依據
    卷內現有資料，亦無法證明被告有將前開簡訊內容散布於眾
    之加重誹謗意圖，被告此部分行同與加重誹謗罪之構成要件
    不合。
(四)、此外，證人丁○○於本院到庭證稱：「（被告有無傳簡訊給
    你？）沒有，只有打電話而已」等語（見本院卷第45頁）。
    是以，檢察官傳訊之證人丁○○之證詞，亦無法證明被告有
    傳送上開足以毀謗被告名譽之簡訊，故上開簡訊內容應僅傳
    送趙樹人、葉秋霞二人，尚無散佈於眾之情形。
(五)、綜上所述，依據現有事證，被告確有傳送前開內容含有足以
    毀損告訴人丙○○名譽之簡訊予案外人葉秋霞及趙樹人，惟
    因被告傳送簡訊之對象，僅有屬於告訴人丙○○友人之特定
    案外人葉秋霞及趙樹人二人，尚與「意圖散布於眾」之誹謗
    罪構成要件不符。此外，復查無其他積極證據足以證明被告
    有何加重誹謗之犯行，基於無罪推定之原則，此部分原審為
    被告無罪判決之諭知，尚無違誤。檢察官上訴意旨，仍執前
    詞指摘原判決此部分不當，為無理由，應予駁回。
據上論結，應依刑事訴訟法第三百六十八條、第三百六十九條第
一項前段、第三百六十四條、第二百九十九條第一項前段，刑法
第三百零五條、第四十一條第一項前段，刑法施行法第一條之一
，中華民國九十六年減刑條例第二條第一項第三款、第七條，判
決如主文。
本案經檢察官甲○○到庭執行職務。
中    華    民    國    97    年    1     月    17    日
            刑事第八庭  審判長法  官  羅  得  村
                              法  官  張  靜  琪
                              法  官  陳  宏  卿
上列正本證明與原本無異。
不得上訴。
                              書記官  柯  孟  伶
中    華    民    國    97    年    1     月    17    日


司法院資訊處製作；財團法人民間司法改革基金會備份。
